臺灣高等法院高雄分院刑事判決　　　　94年度上訴字第1016號
上　訴　人　臺灣高雄地方法院檢察署檢察官
被　　　告　丁○○
上列上訴人因被告常業竊盜案件，不服臺灣高雄地方法院94年度
訴字第594 號中華民國94年3 月29日第一審判決（起訴案號：臺
灣高雄地方法院檢察署94年度偵字第1722、2674號），提起上訴
（併案案號：94年度偵字第15102、18200號），本院判決如下：
    主  文
原判決撤銷。
丁○○以竊盜為常業，處有期徒刑壹年拾月。
    事  實
一、丁○○基於意圖為自己不法之所有及竊盜為常業之犯意，自
    民國93年11月下旬某日起至同年12月下旬某日止，趁夜晚無
    人之際，騎乘腳踏車或機車，在高雄市○○區○○路、復興
    路，苓雅區○○路至凱旋路段，三民區○○路、義華路、陽
    明路、長明路，鼓山區○○路、博愛路等路段，沿路、巷尋
    找行竊目標，見四下無人之際，即以徒手打開機車座墊下置
    物箱之方式，竊取置物箱內之財物，約一日竊取5 件，得款
    現金新台幣（下同）合計約5000元，及代幣、梳子、香煙、
    腰包、洗髮精等物，並恃此維生，以之為常業。復承上開犯
    意，於93年12月11日凌晨2 時30分許，途經高雄市三民區
    ○○○路316 巷186 號前，見戊○○所有車號ＹＥＦ—３３
    ８號重型機車上遺有鑰匙，乃乘人不知之際，以鑰匙發動該
    機車電門予以竊取得逞，供作己用；於同年12月中旬某日
    23時20分許，在高雄市○○區○○路與建興路口附近，以上
    開手法，竊取己○○所有停放在該處，車號為ＸＹＦ—８３
    ６號機車置物箱內之安全帽1 頂得手；於同年12月中旬某
    日夜間某時，在高雄市○○○路311 號前，徒手竊取甲○○
    所有之塑膠抽油器乙只得逞；於94年5 月25日某時，途經
    高雄縣鳳山市○○路179 號旁時，見丙○○所有之車號ＷＡ
    Ｗ─891 號機車停放在該處，乃乘人不知之際，以同樣手法
    ，徒手打開上開機車坐墊之置物箱，竊取置物箱內之小皮包
    （內有現金5 千元），復承同一犯意，於同日1 時30分許，
    返回現場，再徒手打開置物箱，正欲竊取置物箱內之香菸時
    ，為丙○○發覺而未得逞；94年7 月9 日20時許，在高雄
    市三民區○○○路119 ─6 號前，見乙○○所有車號ＲＹＸ
    ─227 號輕機車之鑰匙留在機車上，乃乘人不知之際，以該
    鑰匙啟動機車後予以竊取，供代步之用。嗣於94年1 月11
    日凌晨3 時39分許，在高雄市○○區○○街與莒光街口，為
    警盤查，並當場查扣上開機車乙輛、機車鑰匙乙支、上開塑
    膠抽油器乙只、上開安全帽乙頂（業已均由所有人領回）及
    電玩代幣76枚、梳子乙支、香煙11支、腰包乙個、洗髮精4
    小包等物；94年5 月25日，經丙○○發覺報警後，於同日
    1 時30分許，在高雄縣鳳山市○○路179 號旁（181 巷內）
    為警查獲；94年8 月8 日3 時55分許，在高雄市三民區○○○路402 巷8 弄內，為警查獲，並扣得車號ＲＹＸ─22 7
    號輕機車及鑰匙1 支。
二、案經高雄市政府警察局鹽埕分局報請臺灣高雄地方法院檢察
    署檢察官偵查起訴，暨高雄縣政府鳳山分局及高雄市政府警
    察局保安大隊報請同署檢察官移送併案審理。
    理  由
一、被告丁○○於原審審理及檢察官偵訊時固坦承有竊取上開事
    實欄至、之財物，及之香煙，且查獲之代幣、洗髮
    精、香煙亦係其竊取所得之財物，惟辯稱：我沒有每天去偷
    ，不是以竊盜為生，第3 次行竊的時候就被警察抓到了，我
    11 月 下旬離家的時候有帶1 萬多元，12月底才開始偷的，
    偷第3 次就被抓；腰包是我自己的，丙○○皮包內之現金不
    是我偷的等語。惟查：被害人戊○○、己○○、甲○○、丙○○、乙○○確有失竊上開財物之事實，業據被害人於警詢
    中指訴綦詳，復有贓物認領保管單5 紙、車輛竊盜、車牌失
    竊資料個別查詢報表、照片在卷可稽。且被告於警、偵訊中
    對於自93年11月下旬某日起至同年12月下旬某日止，趁夜晚
    無人之際，在上開路段，以徒手打開機車座墊下置物箱之方
    式，竊取置物箱內之財物，約一日竊取5 件，得款現金約
    5000元，及扣案之代幣、梳子、香煙、腰包、洗髮精等物係
    其以此手法竊取所得之財物等情均自白不諱，復有扣案之物
    附卷可稽，是被告之自白與事實相符，自得採為認定被告犯
    行之證據。綜上所述，本案事證明確，被告上開辯解無非卸
    責之詞，自不足採，被告犯行均堪以認定。
二、按刑法上所謂常業犯，指反覆以同種類行為為目的之社會活
    動之職業性犯罪而言，至於犯罪所得之多寡，是否恃此犯罪
    為唯一之謀生職業，則非所問（最高法院85年台上字第510
    號判例參照）。經查，被告於本案犯罪時，業已離家在外流
    浪，雖有時有工作，然因其需錢花用，故行竊機車置物箱內
    之財物做為生活費等情，業據被告供承屬實，且被告1 日即
    以同樣竊盜手法作案約5 次，足認被告有以上開竊盜犯行，
    為其謀生職業之故意，故核其所為，係犯刑法第322 條常業
    竊盜之罪。上開事實、竊取被害人丙○○、乙○○財物
    之事實，雖未據檢察官提起公訴，惟因此部分與經檢察官提
    起公訴部分有實質上一罪之關係，本院自得一併審理。
三、原審據以論處被告常業竊盜罪刑，固非無見；惟查：(一)被告
    復於事實欄、所載時地竊取被害人丙○○、乙○○之財
    物，且該部分與本案有實質上一罪之關係，原審未及審酌，
    自有未當。(二)原審於理由欄內載明宣告緩刑4 年，卻於主文
    諭知緩刑5 年，自有主文與理由矛盾之違法。檢察官執上開
    主文與理由矛盾之違法提起上訴，為有理由，且原判決另有
    上開應撤銷之理由，自應由本院將原判決撤銷改判。審酌被
    告竊取之財物及行竊之次數均不少，經原審為緩刑之宣告猶
    不知悔改，接續竊取他人之物，本不宜輕縱，惟考量被告係
    因父母雙亡，寄居姑姑家後因故離家出走經濟拮据而犯此犯
    行，其惡性尚非重大，及其犯罪之手法、動機、目的等一切
    情狀，爰酌情量處如主文第2 項所示之刑。扣案未發還之物
    均為被害人所有之物，爰不另為沒收之諭知，附此敘明。
四、被告經合法傳喚無正當之理由不到庭，爰不待其陳述，逕行
    判決。
據上論結，應依刑事訴訟法第369 條第1 項前段、第364 條、第
371條、第299 條第1 項前段，刑法第322 條，判決如主文。
本案經檢察官林應華到庭執行職務。
中　　華　　民　　國　　94　　年　　10　　月　　26　　日
                  刑事第八庭    審判長法  官  惠光霞
                                      法  官  洪慶鐘
                                      法  官  李淑惠
以上正本證明與原本無異。
如不服本判決應於收受本判決後10日內向本院提出上訴書狀，其
未敘述上訴理由者，並得於提起上訴後10日內向本院補提理由書
狀（均須按他造當事人之人數附繕本）「切勿逕送上級法院」。
中　　華　　民　　國　　94　　年　　10　　月　　26　　日
　　　　　　　　　　　　　　　　　　　書記官  邱麗莉
附錄本件判決論罪科刑法條：
中華民國刑法第322條
以犯竊盜罪為常業者，處 1 年以上 7 年以下有期徒刑。
